【裁判字號】    98,交聲,2611
【裁判日期】    981130
【裁判案由】    聲明異議
【裁判全文】
臺灣高雄地方法院交通事件裁定        98年度交聲字第2611號
原處分機關  交通部公路總局高雄區監理所
代  表  人  劉育麟
異  議  人
即受處分人  甲○○
上列異議人即受處分人因違反道路交通管理處罰條例案件，對於
交通部公路總局高雄區監理所中華民國98年9 月11日所為之處分
（原處分案號：高監自裁字第裁00-000000000號），聲明異議，
本院裁定如下：
    主  文
異議駁回。
    理  由
一、原處分機關交通部公路總局高雄區監理所係以：異議人即受
    處分人甲○○於民國98年9 月11日16時43分許，駕駛車牌號
    碼5210-WY 自用小客車，行經彰化縣花壇鄉○○路與中正路
    交岔路口時，於南北雙向綠燈時，由南向左轉西向行駛，為
    彰化縣警察局彰化分局員警當場攔停，以異議人有未依號誌
    指示左轉之違規情事，掣單舉發，嗣異議人於應到案日期前
    之98年8 月25日具狀向原處分機關到案陳述意見，經原處分
    機關向原舉發機關查證後，認異議人有「不依標誌、標線號
    誌指示」之違規行為屬實，遂於98年9 月11日以高監自裁字
    第裁00-000000000違反道路交通管理事件裁決書，依道路交
    通管理處罰條例第48條第1 項第2 款規定，裁處異議人罰鍰
    新臺幣（下同）600 元，並依同條例第63條第1 項規定記違
    規點數1 點等語。
二、聲明異議意旨略以：用路人使用道路依視線反應，均以標誌
    為優先遵守原則，上開路口未設置「本路口為多時相號誌請
    依燈號指示行駛」之標誌，員警於未設置標誌路段執法，與
    舉發適用之條文不符。又異議人當時於綠燈在道路中線待轉
    ，在無標誌指示下，駕駛人正常心態下理應注意左前方來車
    ，並待安全狀況下左轉，舉發員警在異議人待轉時在其視線
    正前方等候，顯見異議人當時在無標誌指示下絕無違規意圖
    ，員警執法之心態可議，全為業績而裁罰。為此聲明異議，
    請求撤銷原處分云云。
三、按汽車駕駛人轉彎時，不依標誌、標線、號誌指示者，處新
    臺幣600 元以上1800元以下罰鍰；汽車駕駛人有道路交通管
    理處罰條例第48條情形者，除依原條款處罰鍰外，並予記違
    規點數1 點，道路交通管理處罰條例第48條第1 項第2 款、
    第63條第1 項第1 款定有明文。又依道路交通標誌標線設置
    規則第206 條第1 項第1 款、第2 款規定，在無其他標誌、
    標線禁制或指示下，圓形綠燈表示准許車輛直行或左、右轉
    ；箭頭綠燈表示僅准許車輛依箭頭指示之方向行駛。經查：
  (一)異議人於上開時、地，駕駛車號5210-WY 自用小客貨車，行
    經彰化縣花壇鄉○○路與中正路路口，於中山路南北車道號
    誌為直行及右轉綠燈時，由南向左轉西向行駛，為彰化縣警
    察局彰化分局員警當場攔停，以異議人有未依號誌指示左轉
    之違規情事，掣單舉發，異議人於應到案日期前之98年8 月
    25日具狀向原處分機關到案陳述意見，經原處分機關向原舉
    發機關查證後，認異議人有「不依標誌、標線號誌指示」之
    違規行為屬實，遂於98年9 月11日以高監自裁字第裁00-000
    000000違反道路交通管理事件裁決書，依道路交通管理處罰
    條例第48條第1 項第2 款規定，裁處異議人罰鍰600 元，並
    依同條例第63條第1 項規定記違規點數1 點等情，為異議人
    所不爭執，並有彰化縣警察局彰化分局花壇分駐所警員唐聖
    煦98年10月8 日職務報告、彰化縣警察局98年8 月16日彰警
    交字第131021911 號舉發違反道路交通管理事件通知單、本
    件裁決書各1份在卷為憑，堪以認定。
  (二)彰化縣花壇鄉○○路與中正路交岔路口處，中山路南北向之
    號誌為5 個號誌燈（依序為紅燈、黃燈、左轉箭頭綠燈、直
    行箭頭綠燈、右轉箭頭綠燈），直行箭頭綠燈及右轉箭頭綠
    燈亮起時，左轉箭頭綠燈並未亮起，嗣圓形紅燈亮起後另有
    圓形紅燈及左轉箭頭綠燈同時亮起之左轉專用時相等情，有
    彰化縣警察局彰化分局98年10月23日彰警分五字第09800316
    13號函檢附之路口現場圖、號誌設置情形照片23 張 在卷為
    憑（見本院卷第32、35至47頁），異議人係於該處號誌為直
    行箭頭綠燈及右轉箭頭綠燈亮起時（如本院卷第45 頁 照片
    所示之號誌），由該處路口直接由南向西完成左轉，並未等
    待該處左轉專用綠燈亮起後再行左轉之事實，業據異議人於
    本院供承在卷（見本院卷第53頁），依道路交通標誌標線設
    置規則第206 條第1 項第2 款規定，箭頭綠燈表示僅准許車
    輛依箭頭指示之方向行駛，則異議人於該處交岔路口號誌直
    行箭頭綠燈及右轉箭頭綠燈亮起時，駕駛汽車左轉，自屬汽
    車駕駛人轉彎時，不依號誌指示之交通違規行為。
  (三)異議人固提出本處交岔路口及彰化縣其他路段交岔路口之號
    誌照片共6 張，表示其他路口均設有「本路口為多時相號誌
    請依號誌指示行駛」之標誌（見本院卷第57至60頁照片4 張
    ），本處交岔路口並無上開標誌之設置（見本院卷第55、56
    頁照片2 張），辯稱警員於未設置標誌之路段取締，與道路
    交通管理處罰條例第48條第1 項第2 款之規定不符云云。惟
    按汽車行駛至交岔路口，其行進、轉彎，應遵守燈光號誌或
    交通指揮人員之指揮，遇有交通指揮人員指揮與燈光號誌並
    用時，以交通指揮人員之指揮為準；交岔路口因特殊需要另
    設有標誌、標線者，並應依其指示行車，道路交通安全規則
    第102 條第1 項第1 款、第11款定有明文，可知汽車行駛至
    無交通指揮人員指揮或未設有標誌之交岔路口，其行進、轉
    彎自應遵守燈光號誌之指揮。姑且不論異議人所提照片所示
    「本路口為多時相號誌請依燈號指示行駛」標誌之內容，僅
    在促使車輛駕駛人注意號誌指示行駛，現行法並無明文規定
    設有多時相號誌之路口均須設置該標誌提醒車輛駕駛人。縱
    使設有多時相號誌之交岔路口無該標誌之設置，依上開道路
    交通安全規則之規定，駕駛人仍應依燈光號誌之指揮行進、
    轉彎，異議人此項抗辯於法無據。
  (四)再按行為人有違反道路交通管理事件統一裁罰基準及處理細
    則第12條第1 項所列情形之一，而未嚴重危害交通安全、秩
    序或發生交通事故，且情節輕微，以不舉發為適當者，交通
    勤務警察或依法令執行交通稽查任務人員得對其施以勸導，
    免予舉發，同細則第12條第1 項固有明文，惟上揭條文係規
    定「得」對違規人施以勸導取代舉發，並非完全不得舉發。
    查本件異議人所違反之道路交通管理處罰條例第48條第1 項
    第2 款「汽車駕駛人轉彎時，不依標誌、標線、號誌指示者
    」之違規情節，不在上開細則第12條第1 項各款所列舉得以
    勸導取代舉發之範圍，縱警員未以勸導方式取代舉發，依法
    亦無違誤。異議人有本件交通違規行為已如前述，員警依法
    舉發，原處分機關依法裁處，均非無據，異議人聲明異議意
    旨指摘警員執法心態可議，全為業績取締云云，自無可取。
四、綜上所述，異議人所辯均不足取，異議人確有於上開時、地
    有汽車駕駛人於轉彎時，不依標誌、標線、號誌指示之交通
    違規行為，原處分機關爰引前開規定，裁處異議人罰鍰600
    元，並記違規點數1 點，於法即無法不合，本件異議無理由
    ，應予駁回。
五、依道路交通案件處理辦法第19條，裁定如主文。
中    華    民    國    98    年    11    月    30    日
                    交通法庭    法  官  曾鈴
以上正本證明與原本無異。
如不服本裁定，應於收受送達後5 日內向本院提出抗告狀。
中    華    民    國    98    年    11    月    30    日
                                書記官  林慧君


司法院資訊處製作；財團法人民間司法改革基金會備份。
